臺灣屏東地方法院刑事判決　　　　　　　100年度訴字第854號
公　訴　人　臺灣屏東地方法院檢察署檢察官
被　　　告　曾淑津
上列被告因違反毒品危害防制條例案件，經檢察官提起公訴（10
0 年度毒偵字第1081號），茲因被告就被訴事實為有罪之陳述，
經告知簡式審判程序意旨，並聽取公訴人及被告之意見後，本院
合議庭裁定由受命法官獨任依簡式審判程序審理，判決如下：
    主  文
曾淑津施用第一級毒品，累犯，處有期徒刑拾月；又施用第二級
毒品，累犯，處有期徒刑陸月；應執行有期徒刑壹年貳月。
    事  實
一、曾淑津前於民國90年間，因施用毒品案件，經臺灣彰化地方
    法院以90年度毒聲字第3196號裁定送觀察、勒戒後，認無繼
    續施用毒品傾向，於91年3 月19日執行完畢釋放，並由臺灣
    彰化地方法院檢察署檢察官以90年度毒偵字第3363號為不起
    訴處分確定。又於93年間，因施用毒品案件，經臺灣高等法
    院高雄分院以94年度上訴字第543 號判處應執行有期徒刑1
    年確定，於94年7 月3 日執行完畢。另於95年間因施用毒品
    案件，經臺灣高雄地方法院以95年度簡字第1254號、本院以
    95年度訴字第604 號、臺灣臺中地方法院以95年度易字第
    2683號分別判處有期徒刑5 月、應執行有期徒刑1 年2 月、
    有期徒刑8 月，又於96年間因施用毒品及偽造文書案件，經
    本院以96年度訴字第454 號、臺灣臺中地方法院以96年度中
    簡字第2667號分別判處應執行有期徒刑10月與有期徒刑2 月
    確定，上開數罪嗣經減刑並更定應執行刑，於97年5 月29日
    縮刑期滿執行完畢。
二、詎其猶不知悔改，明知海洛因及甲基安非他命經公告分別列
    為毒品危害防制條例第2 條第2 項第1 款、第2 款之第一級
    、第二級毒品，不得非法持有、施用，仍分別基於施用第一
    、二級毒品之犯意，於100 年1 月3 日中午某時許，在其位
    於屏東縣潮州鎮○○里○○路151 號住處內，以將甲基安非
    他命置於玻璃球內以火燒烤後，吸食所產生煙霧之方式，施
    用第二級毒品甲基安非他命1 次；另於同年月4 日中午某時
    許，在其上開住處內，以將海洛因加水置於針筒後注入體內
    之方式，施用第一級毒品海洛因1 次。嗣於100 年1 月4 日
    下午某時許，在洪國慶位於屏東縣潮州鎮○○路42號住處附
    近為警查獲，並經其同意採尿送驗，檢出海洛因代謝後之嗎
    啡及甲基安非他命陽性反應，始查悉上情。
三、案經屏東縣政府警察局移送臺灣屏東地方法院檢察署檢察官
    偵查起訴。
    理  由
一、本案被告曾淑津所犯違反毒品危害防制條例罪，並非法定刑
    為死刑、無期徒刑或最輕本刑3 年以上有期徒刑之罪，亦非
    高等法院管轄第一審之案件，而被告於本院準備程序中就被
    訴事實為有罪之陳述，本院合議庭乃裁定由受命法官獨任進
    行簡式審判程序。又簡式審判程序之證據調查，不受刑事訴
    訟法第159 條第1 項、第161 條之2 、第161 條之3 、第16
    3 條之1 及第164 條至第170 條規定之限制，刑事訴訟法第
    273 條之2 亦定有明文，故本件審理依該規定，亦排除嚴格
    證據調查，併予敘明。
二、上開犯罪事實，業據被告曾淑津於本院審理時坦承不諱，而
    被告為警查獲後所排放之尿液經採樣送驗，以酵素免疫分析
    法檢驗及氣相層析質譜儀法確認檢驗結果，於嗎啡及甲基安
    非他命均呈陽性反應，有屏東縣政府警察局刑警大隊偵二隊
    偵辦毒品案尿液送檢人真實姓名代號對照表及台灣檢驗科技
    股份有限公司濫用藥物檢驗報告各1 份附卷足稽，堪認被告
    前揭自白與客觀事實相符，堪予採認。本件事證明確，被告
    犯行堪予認定。
三、按毒品危害防制條例於92年7 月9 日修正公布，自93年1 月
    9 日施行，其中第20條、第23條將施用毒品之刑事處遇程序
    區分為「初犯」、「5 年內再犯」、「5 年後再犯」。依其
    立法理由之說明：「初犯」，經觀察、勒戒或強制戒治，應
    為不起訴處分或不付審理之裁定；經觀察、勒戒或強制戒治
    執行完畢釋放後，「5 年內再犯」者，因其再犯率甚高，原
    實施之觀察、勒戒及強制戒治既已無法收其實效，爰依法追
    訴或裁定交付審理。至於經觀察、勒戒或強制戒治執行完畢
    釋放，「5 年後再犯」者，前所實施之觀察、勒戒或強制戒
    治已足以遮斷其施用毒品之毒癮，為期自新及協助其斷除毒
    癮，仍用「初犯」規定，先經觀察、勒戒或強制戒治之程序
    。從而，依修正後之規定，祇於「初犯」及「5 年後再犯」
    2 種情形，有其追訴條件之限制，即須於初犯經觀察、勒戒
    或強制戒治釋放後，5 年內均無施用毒品之行為，始能認其
    前所實施之觀察、勒戒或強制戒治已足遮斷毒癮，而得於5
    年後再犯時，再予適用初犯之規定，重行觀察、勒戒等程序
    。倘5 年內已經再犯，經依法再為保安處分或追訴處罰，縱
    其第3 次（或第3 次以上）施用毒品之時間，在初犯之保安
    處分執行完畢釋放5 年以後，即與「5 年後再犯」之情形有
    別，且因已於「5 年內再犯」，顯見其再犯率甚高，原實施
    觀察、勒戒或強制戒治，已無法收其實效，自無再經觀察、
    勒戒及強制戒治之必要，應由檢察官逕行起訴，始符新法修
    正之本旨（最高法院97年第5 次刑事庭會議決議、97年度台
    非字第540 號判決參照）。查本案被告前因施用毒品案件，
    經法院裁定送觀察、勒戒後，認無繼續施用毒品傾向，於91
    年3 月19日執行完畢釋放，5 年內再犯施用毒品罪，復經追
    訴及判處罪刑確定等情，有臺灣高等法院被告前案紀錄表在
    卷可稽，是本案被告所為施用毒品之犯行，距前開觀察勒戒
    執行完畢釋放雖已逾5 年，惟被告於上開觀察勒戒執行完畢
    後5 年內，既已再犯施用毒品罪，並經追訴處罰，揆諸前揭
    說明，其本次犯行即與毒品危害防制條例第20條第3 項所稱
    之「5 年後再犯」有別，是公訴人依法追訴，於法並無不合
    ，本院自應依法論科。
四、按海洛因及甲基安非他命分屬毒品危害防制條例第2 條第2
    項第1 款、第2 款規定之第一級及第二級毒品，均不得持有
    及施用，核被告曾淑津所為，係犯同條例第10條第1 項、第
    2 項之施用第一級、第二級毒品罪。被告上開施用海洛因、
    甲基安非他命前後之持有第一級、第二級毒品之低度行為，
    分別為其施用之高度行為所吸收，均不另論罪。被告所犯上
    開2 罪，犯意各別，應予分論併罰。另被告有如前揭犯罪事
    實欄所述之經有期徒刑宣告及執行完畢之情形，有前開臺灣
    高等法院被告前案紀錄表附卷可稽，其於有期徒刑執行完畢
    後5 年以內，故意再犯本件均為有期徒刑以上之罪，皆構成
    累犯，俱應依刑法第47條第1 項規定加重其刑。爰審酌被告
    前已因施用毒品犯行經觀察、勒戒及有期徒刑之執行，竟仍
    故態復萌，復行施用毒品不輟，無視於毒品對於自身健康之
    戕害及國家對於杜絕毒品犯罪之禁令，足認非予以適當刑罰
    不足以禁絕；惟衡酌施用毒品係屬自戕行為，被告犯罪手段
    尚屬平和，亦未因此而危害他人，所生損害尚非鉅大，而被
    告犯後於本院審理時坦承犯行，尚見悔意之犯罪後態度，暨
    施用毒品者均有相當程度之成癮性及心理依賴，其犯罪心態
    與一般刑事犯罪之本質並不相同，應側重適當之醫學治療及
    心理矯治為宜，及其智識程度、家庭經濟狀況勉持暨其犯罪
    動機、目的、手段等一切情狀，分別量處如主文所示之刑，
    並定其應執行之刑，以資懲儆。未扣案而供被告本件施用海
    洛因犯罪使用之注射針筒，及施用甲基安非他命使用之玻璃
    球吸食器，除據被告曾淑津供稱於查獲前已經丟棄而滅失，
    依現有卷證復不能證明其尚存在，爰不另為沒收之諭知，附
    此敘明。
據上論斷，應依刑事訴訟法第273 條之1 第1 項、第299 條第1
項前段，毒品危害防制條例第10條第1 項、第2 項，刑法第11條
、第47條第1 項、第51條第5 款，判決如主文。
本案經檢察官潘國威到庭執行職務。
中    華    民    國   100    年    8     月    31    日
                  刑事第三庭    法  官  陳茂亭
以上正本證明與原本無異。
如不服本判決應於收受判決後10日內向本院提出上訴書狀，並應
敘述具體理由；其未敘述上訴理由者，應於上訴期間屆滿後20日
內向本院補提理由書（均須按他造當事人之人數附繕本）「切勿
逕送上級法院」。
中    華    民    國   100    年    8     月    31    日
                                書記官  黃佳惠
附錄本案論罪科刑法條：
毒品危害防制條例第10條
施用第一級毒品者，處 6 月以上 5 年以下有期徒刑。
施用第二級毒品者，處 3 年以下有期徒刑。